臺灣嘉義地方法院刑事判決　　　　　　94年度交簡上字第10號
上　訴　人　臺灣嘉義地方法院檢察署檢察官
被　　　告　甲○○
上列上訴人因被告過失傷害案件，不服本院嘉義簡易庭中華民國
93年12月31日93年度嘉交簡字第618號第一審判決（聲請簡易判
決處刑書案號：臺灣嘉義地方法院檢察署93年度偵字第4776號）
，提起上訴，本院管轄之第二審合議庭判決如下：
    主  文
上訴駁回。
甲○○緩刑貳年。
    事  實
一、甲○○於民國93年2月14日下午2時45分許，駕駛車牌號碼F6
    -1440號之自用小客車，沿嘉義市○○路由東往西之方向行
    駛，途經嘉義市○○路108號前，本應注意停車向外開啟車
    門時，應注意行人、車輛、並讓其先行，而依當時日間天候
    晴、路面乾燥、無缺陷、無障礙物、視距良好，客觀上並無
    不能注意之情事，詎疏未注意，在上開地點停妥車輛後，竟
    貿然開啟車門，致同向後方由乙○○所騎乘車牌號碼ZUP-82
    3號之輕型機車反應不及，而撞擊其所駕駛上開自用小客車
    之車門，乙○○因而跌至對向車道，再遭劉惠菁（業於93年
    11月19日經臺灣嘉義地方法院檢察署檢察官為不起訴處分確
    定）所駕駛車牌號碼J6-4108號之自用小客車撞擊，乙○○
    因此而受有頭部外傷、蜘蛛網膜下出血、胸壁挫傷、左側肋
    骨多處骨折、左肺撕裂傷合併氣血胸、腹部鈍挫傷、脾臟破
    裂合併內出血、腎臟挫傷合併血尿、大量失血合併休克等傷
    害，經送醫急救進行緊急手術後，行左上及下肺楔狀切除及
    脾臟切除 (肺部止血)並引流，於術後合併成人呼呼窘迫症
    候群等傷害，其中脾臟切除因而受有重傷害。甲○○於肇事
    後，在有偵查犯罪職權之機關或公務員尚未查知犯人前，即
    停留現場候待司法警察到場，並向至現場處理事故之嘉義市
    警察局交通隊警員陳明自首陳稱其為肇事者及肇事經過，並
    願接受裁判。
二、案經乙○○訴由嘉義市警察局第二分局報請臺灣嘉義地方法
    院檢察署檢察官偵查後聲請以簡易判決處刑。
    理  由
一、訊據被告甲○○對其於上揭時、地，因疏未注意開啟車門，
    應注意車輛、並讓其先行，即貿然開啟車門，致告訴人乙○
    ○因此而受有頭部外傷、蜘蛛網膜下出血、胸壁挫傷、左側
    肋骨多處骨折、左肺撕裂傷合併氣血胸、腹部鈍挫傷、脾臟
    破裂合併內出血、腎臟挫傷合併血尿、大量失血合併休克等
    傷害，經送醫急救進行緊急手術後，行左上及下肺楔狀切除
    及脾臟切除 (肺部止血)並引流，於術後合併成人呼呼窘迫
    症候群等傷害，其中脾臟切除因而受有重傷害等事實坦承不
    諱，核與告訴人指述車禍發生之情節相符，並經同案被告劉
    惠菁於警訊、偵查中供證明確 (分別見警卷第4至6頁、偵查
    卷第9頁)，復有道路交通事故現場圖、道路交通事故調查報
    告表(一)、(二)、國立台灣大學醫學院附設醫院93年4月15日及
    財團法人天主教聖馬爾定醫院93年4月21日出具之診斷證明
    書各1紙、車損及事故現場照片24幀等在卷可稽 (見警卷第9
    至11、14、15、19至30頁），是被告駕車肇事致告訴人受傷
    之事實，應可認定。
二、按汽車停車向外開啟車門時，應注意行人、車輛、並讓其先
    行，道路交通安全規則第112條第1項第15款定有明文。被告
    甲○○係經正常程序考領駕駛執照，為有駕駛經驗之人，對
    於上開道路交通安全規則自知之甚稔，為其應注意之事項，
    且依肇事當時日間天候晴，路面狀態乾燥、無缺陷、無障礙
    物，視距良好等情，有前開道路交通事故調查報告表可考，
    據此判斷，足見依當時狀況被告客觀上並無不能注意之情狀
    ，詎被告應注意能注意竟疏於注意於開啟車門時，應注意讓
    車輛先行，因而肇事，致告訴人受有頭部外傷、蜘蛛網膜下
    出血、胸壁挫傷、左側肋骨多處骨折、左肺撕裂傷合併氣血
    胸、腹部鈍挫傷、脾臟破裂合併內出血、腎臟挫傷合併血尿
    、大量失血合併休克等傷害，經送醫急救進行緊急手術後，
    行左上及下肺楔狀切除及脾臟切除 (肺部止血)並引流，於
    術後合併成人呼呼窘迫症候群等傷害，其中脾臟切除因而受
    有重傷害，可見被告於本件車禍確有違反上述道路交通安全
    規則而有過失至明；又本案經送請臺灣省嘉雲區車輛行車事
    故鑑定委員會及臺灣省車輛行車事故覆議鑑定委員會鑑定，
    亦認：「甲○○駕駛自小客車，占用部分機車優先道停車，
    開啟車門不當，為肇事原因。乙○○、劉蕙菁無肇事因素。
    」，均同此見解，有該委員會93年6月24日嘉鑑字第0935800
    92B號、93年6月25日嘉鑑字第093580092C號、93年10月26日
    府覆議字第9311059號鑑定意見書各1份 (見偵查卷第16至19
    、29頁)在卷足憑，是被告有上開過失行為，至為明確。又
    告訴人係因本件車禍而受傷，已如前述，其與被告之過失行
    為間有相當因果關係。從而，本件事證明確，被告過失致重
    傷害之犯行洵堪認定。
三、次按脾臟可生成淋巴細胞製造人抗體，因此脾臟能捕捉並摧
    毀體內寄生物，此外，它還能產生白血球，且遇緊急狀況，
    或急病時，可釋放出大量紅血球，並為人體溶血與造血重要
    器官，此為醫學上所知。告訴人乙○○因本件車禍事故，使
    脾臟破裂而切除，而該脾臟切除，對人身體健康自屬達於重
    大傷害，且為不治傷害。又脾臟亦為人體器官之一，若遭切
    除，即不可復得，自影響人身器官完整，應屬重大不治情形
    ，雖在西醫觀點，或謂脾臟切除，其功能可由其他淋巴組織
    替代，然卻有增加特殊感染機率，即人體免疫力減低，則就
    人體自然防衛體系而言，若免疫能力降低，身體遭受外界病
    媒侵入危險，相對增加，對身體及健康影響，不可不謂重大
    。告訴人因本件車禍，而切除脾臟，有上開財團法人天主教
    聖馬爾定醫院出具之診斷證明書附卷可稽 (見警卷第15頁)
    ，此並為被告所不爭，則告訴人所受傷害，核與刑法第10條
    第4項第6款規定，所稱其他於身體或健康，有重大不治或難
    治傷害之重傷害規定符合。是核被告甲○○所為，係犯刑法
    第284條第1項後段之過失傷害人致重傷罪。聲請簡易判決處
    刑意旨認應依刑法第284條第1項前段之過失傷害罪處斷，尚
    有未洽，惟起訴事實相同，爰依法變更起訴法條。又被告於
    肇事後，在有偵查犯罪職權之機關或公務員尚未查知犯人前
    ，即停留現場候待司法警察到場，並向至現場處理事故之嘉
    義市警察局交通隊警員陳明自首陳稱其為肇事者及肇事經過
    ，並願接受裁判乙情，有嘉義市○○○道路交通事故肇事人
    自首情形紀錄表1紙在卷可憑 (見警卷第16頁)，核與自首之
    要件相符，應依刑法第62條前段規定，減輕其刑。原審以被
    告罪證明確，依刑事訴訟法第449條第1項前段、第454條第2
    項、第300條，刑法第284條第1項後段、第62條前段、第41
    條第1項前段，罰金罰鍰提高標準條例第1條前段、第2條，
    以簡易判決量處被告有期徒刑6月，如易科罰金以3百元折算
    1日，經核其認事用法及量刑均屬妥適，上訴人即公訴人提
    起上訴指摘原審量刑過輕云云，尚非有據，應予駁回。又被
    告前未曾受有期徒刑以上刑之宣告，有臺灣嘉義地方法院檢
    察署刑案資料查註紀錄表及臺灣高等法院被告全國前案紀錄
    表各1份附卷可稽，其因一時失慮，偶罹刑典，事後已坦承
    犯行，深具悔意，且與告訴人達成和解，並賠償新台幣250
    萬元 (不包含強制責任險)，有本院調解筆錄1紙附卷可憑 (
    見本院卷第38頁)，是被告經此刑之宣告後，應知警惕而無
    再犯之虞，本院認所宣告之刑以暫不執行為適當，爰宣告緩
    刑2年，用昭自新。
據上論斷，應依刑事訴訟法第455條之1第1項、第3項、第368條
，刑法第74條第1款，判決如主文。
本案經檢察官古富祺到庭執行職務。
中　　華　　民　　國　　94　　年　　3 　　月　　31　　日
                    臺灣嘉義地方法院交通法庭
                  　　審判長  法  官  黃國益
                     　　　　 法  官  黃義成
                      　　　　法  官  黃仁勇
以上正本證明與原本無異。
本件不得上訴。
中　　華　　民　　國　　94　　年　　3 　　月　　31　　日
                          　　書記官  吳明蓉
附錄本案論罪科刑法條全文：
刑法第284條：
因過失傷害人者，處6月以下有期徒刑、拘役或5百元以下罰金，
致重傷者，處1年以下有期徒刑、拘役或5百元以下罰金。
從事業務之人，因業務上之過失傷害人者，處1年以下有期徒刑
、拘役或1千元以下罰金，致重傷者，處3年以下有期徒刑、拘役
或2千元以下罰金。
